【裁判字號】    89,婚再,1
【裁判日期】    891003
【裁判案由】    聲請再審
【裁判全文】
臺灣板橋地方法院民事判決  八十九年度婚再字第一號
    原      告  甲○○
    送達代收人  吳啟孝律師
    被      告  乙○○
右當事人間請求聲請再審事件，再審原告對於中華民國八十四年八月十四日本院八十
四年度婚字第三二七號確定判決提起再審之訴，本院判決如左：
    主      文
本院於中華民國八十四年八月十四日所為八十四年度婚字第三二七號確定判決廢棄。
再審被告在原審之訴駁回。
再審及再審前訴訟費用由再審被告負擔。
    事      實
甲、上訴人方面：
一、聲明：原確定判決廢棄，駁回再審被告之訴。
二、陳述：
  (一)兩造為夫妻關係，婚後育有三子，惟再審被告自民國七十年開始沈溺於賭博，
      經常日夜顛倒，白天睡覺，晚上研究明牌，不負擔家庭費用，且因脾氣暴躁，
      稍有不順其意，即以拳腳相加，經常於酒醉後毆打再審原告成傷，再審原告迄
      今左上手臂仍有遭再審被告咬傷之疤痕。為此，再審被告之母則以兩造所居住
      之房屋（即中和市○○路一一四之二號）與兩造生辰八字犯沖為由，要求再審
      原告暫時離家在外租屋。八十四年四月初，再審被告竟無故持剪刀將再審原告
      衣櫃內之衣服全數剪成條狀再揚長而去，迨再審原告回家時始驚覺再審被告之
      變態行為，為避免再審被告再度暴力攻擊，以及為求夫妻生辰八字之好合，避
      免婚姻之裂痕擴大，在不得已之情況下，再審原告才向其姐承租中和市○○街
      十六號五樓住處，在外租屋居住，而該處距離兩造原住所僅不到二百公尺，以
      方便再審原告就近照顧家庭及三名子女，該三名子女亦知母親住處，並曾告知
      再審被告。是以，再審原告搬離原住所係有不能同居之正當理由，主觀上亦無
      拒絕同居之情事。
  (二)詎再審被告明知再審原告之居所，且該居所與兩造原住所處於同一秀水里內，
      相距不遠，再審原告應受送達之處所並非不明，再審被告竟指為所在不明，於
      前訴訟程序中主張再審原告無正當理由未履行同居義務，及聲請對再審原告公
      示送達，經前訴訟程序以臺灣板橋地方法院八十四年度婚字第三二七號准由再
      審被告一造辯論而為其勝訴之判決確定，並進而據此於八十九年四月十三日提
      起離婚之訴，再審原告係於八十九年五月十九日接獲離婚起訴狀繕本，委請訴
      訟代理人於八十九年六月三日閱卷後始知上情。爰依民事訴訟法第四百九十六
      條第一項第六款之規定，並於該法第五百條所示之三十日不變期間內提起本件
      再審之訴，求為廢棄原確定判決並駁回再審被告在前訴訟程序所提之履行同居
      之訴之判決。
三、證據：送達證書影本、臺灣板橋地方法院八十九年婚字第三九九號民事判決影本
    各一件。
乙、被上訴人方面：
一、聲明：駁回再審原告之訴。
二、陳述：在小孩正需要大人照顧的實候，再審原告就離家不管了，當初伊起訴請求
    履行同居的時候，確實不知道對造的住處。兩造間的婚姻關係已經不可能維持下
    去，伊要和對方離婚，家人都不反對，伊兒子顏學良在另案離婚案件中所言不實
    在，因為顏學良為了做生意要跟再審原告調錢等語。
丙、本院依職權調取八十四年度婚字第三二七號民事訴訟卷宗、八十九年度婚字第三
    九九號民事訴訟卷宗。
    理      由
一、按當事人知他造之住、居所，指為所在不明而與涉訟者，得以再審之訴對於確定
    終局判決聲明不服，民事訴訟法第四百九十六條第一項第六款定有明文。
二、經查，本件再審被告前於八十四年五月四日向本院起訴，請求命再審原告履行同
    居，並於前訴訟程序中，指再審原告之所在不明，聲請本院於前訴訟程序准予對
    再審原告為公示送達，經本院准予對再審原告為公示送達，而於八十四年八月九
    日言詞辯論期日聲請由其一造辯論而為判決，經本院准予由其一造辯論而為判決
    ，於八十四年八月十四日宣判，准再審被告之請求，判命再審原告應與再審被告
    同居，該判決嗣經確定，經本院調閱八十四年度婚字第三二七號民事訴訟卷宗核
    閱屬實；然再審原告主張當時係因再審被告拳腳相加，毆打再審原告，加以再審
    原告之母以兩造所居住之房屋與二人生辰八字相沖，乃於八十四年四月間遷出距
    離該原來住所約二百公尺處居住，其間並曾返家照顧小孩，再審被告亦明知其真
    正住所等語，再審被告則否認當時知悉再審原告之真實住處；惟查，兩造之子顏
    學良於本院另案八十九年度婚字第三九九號本件兩造間之離婚訴訟中，曾到庭作
    證陳述稱其母親（即再審原告）離家後時常照顧其飲食起居及三餐，其父親應該
    知道母親離家後就住在家附近，伊退伍之後，其父親至宜蘭經營涮涮鍋生意，等
    於居住於宜蘭，八十九年一月一日伊結婚之時，雙方都有回來主持，且家庭經濟
    是其母親支出等語，業經本院調取該案卷宗核閱屬實，並有該案判決影本一件附
    卷足參，雖再審被告抗辯稱其子顏學良因意圖向再審原告調借金錢而為虛偽之陳
    述，然以該兩造間所生之子顏學良於其母親即再審原告遷出原住處之後，仍與再
    審被告同住一處，迄再審被告自行前往宜蘭經商為止，其對於兩造間往來情事當
    知之甚詳，其證言當為真實而得採信，則再審原告主張其在前原審訴訟中，再審
    被告明知其真實住居所，竟指為所在不明，聲請本院在該訴訟程序中對於再審原
    告為公示送達，使在再審原告未受合法送達而不知涉訟之情形下，由其一造辯論
    而為判決，有前揭民事訴訟法第四百九十六條第一項第六款之情形存在，且再審
    原告係於八十九年五月十九日接獲因再審被告另行起訴之請求離婚之訴起訴狀繕
    本之送達，始得知上情等節，核與事實相符，而得採信。
三、按夫妻互負同居之義務。但有不能同居之正當理由者，不在此限，民法第一千零
    一條定有明文。本件再審被告於原審訴訟程序中主張再審原告愛玩成性，外出何
    處也不告知，經常一跑就數月半載，離家前後不下十餘次，棄家庭於不顧，最後
    竟於八十四年四月十五日席捲細軟無故離家出走一去不返，再審被告四處尋找，
    音信杳然，因起訴請求判命再審原告履行同居，惟為再審原告所否認，並主張稱
    再審被告明知其真實住居所，且有正當理由方搬離原來住所在外租屋居住，並曾
    返家照顧小孩等語；經查，本件再審被告於原訴訟程序中明知再審原告之真實住
    居所，卻指為不知之事實，已如前述，而依據兩造間所生之子顏學良之證言，再
    審原告不惟於搬離原來住處後仍持續返家照顧小孩，且在其退伍之後，再審被告
    自己即住在宜蘭經營商業，家庭費用亦由再審原告支出等語，以再審被告自身尚
    且離去雙方原來住所在外居住，而再審原告且有經常返家以觀，再審原告主張其
    有不能同居之正當理由，應屬可採，則再審被告於原審中請求再審原告履行同居
    義務，並無理由，其在原審之訴應予駁回。
四、結論：本件再審之訴為有理由，再審被告在原審之訴為無理由，依民事訴訟法第
    五百零五條、第七十八條，判決如主文。
中      華      民      國    八十九    年      十      月      三      日
                                臺灣板橋地方法院家事法庭
~B法      官  許  瑞  東
右正本證明與原本無異
如對本判決上訴，須於判決送達後二十日內向本院提出上訴狀
中      華      民      國    八十九    年      十      月      三      日
~B法院書記官  許  慧  禎


司法院資訊處製作；財團法人民間司法改革基金會備份。
